【裁判字號】    98,抗,194
【裁判日期】    980810
【裁判案由】    拍賣抵物強制執行聲明異議
【裁判全文】
臺灣高等法院高雄分院民事裁定           98年度抗字第194號
抗  告  人  戊○○
相  對  人  彰化商業銀行股份有限公司
法定代理人  乙○○
代  理  人  丁○○
相  對  人  丙○○
            甲○○
上列抗告人因債務人即相對人丙○○、甲○○與債權人即相對人
彰化商業銀行股份有限公司間拍賣抵押物強制執行事件（即原法
院97年度司執字第39956 號），對於中華民國98年6 月18日臺灣
高雄地方法院98年度審事聲字第41號所為裁定提起抗告，本院裁
定如下：
    主  文
抗告駁回。
抗告程序費用由抗告人負擔。
    理  由
一、本件抗告意旨略以：坐落高雄縣旗山鎮○○段538-15地號土
    地及其上門牌高雄縣旗山鎮○○路17號房屋（下稱系爭房地
    ）之第2 、3 、4 樓部分係抗告人向相對人丙○○、甲○○
    承租，租期自97年3 月5 日起至102 年12月31日止，每月租
    金新臺幣（下同）6,000 元（下稱系爭租約），系爭房地現
    由抗告人使用中。惟因系爭房地經98年3 月3 日第1 次拍賣
    及98年4 月7 日第2 次拍賣均無人應買，執行法院竟依相對
    人彰化商業銀行股份有限公司（下稱彰銀）之聲請，除去系
    爭租賃關係。抗告人對之聲明異議，雖經原法院以抗告人就
    所主張之系爭租賃權存在，並未影響抵押權之實行等情及相
    對人丙○○已全數清償抵押借款等事實，未能舉證證明，而
    裁定駁回抗告人之異議；然系爭房地第3 次拍賣底價920 萬
    元仍高於系爭房地供相對人彰銀所設定最高限額抵押權1,44
    0 萬元之二分之一，即720 萬元，仍能謂前開租賃權有影響
    抵押權之情事？況相對人丙○○在相對人彰銀旗山分行所開
    設0000-00-00000-0-00號帳戶於96年3 月12日存款餘額1,12
    3 萬1,000 元應已足以清償系爭抵押債權本息1,122 萬0426
    元，相對人彰銀未予抵償，應自負拍賣而折減之損失。且相
    對人丙○○、甲○○僅係抵押物之所有權人而與相對人彰銀
    無抵押關係，則其出租及抗告人之承租權益應受民法第425
    條之保護，是原裁定顯有違誤，為此提起抗告，求予廢棄原
    裁定，另為適法之裁定云云。
二、按不動產所有人設定抵押權後，得將不動產讓與他人。但其
    抵押權不因此而受影響。民法第867 條定有明文。又不動產
    所有人設定抵押權後，於同一不動產上，得設定地上權或其
    他以使用收益為目的之物權，或成立租賃關係。但其抵押權
    不因此而受影響。前項情形，抵押權人實行抵押權受有影響
    者，法院得除去該權利或終止該租賃關係後拍賣之。亦為民
    法第866 條第1 項、第2 項所明定。是以不動產所有人設定
    抵押權後，於同一不動產上成立租賃關係，抵押權人實行抵
    押權受有影響者，法院得除去該租賃關係後拍賣之，應無疑
    義。
三、經查系爭房地原係案外人呂明振所有，呂明振於89年7 月28
    日以系爭房地供相對人彰銀設定最高限額1,440 萬元之抵押
    權，而於89年8 月2 日向相對人彰銀借款1,200 萬元，嗣於
    96年3 月9 日以買賣為原因將系爭房地所有權移轉登記予相
    對人丙○○及甲○○所有等事實有抵押權設定契約書、他項
    權利證明書、系爭房地之土地及建物登記謄本、借據各1 份
    附卷可稽（見本院卷第36頁至第42頁、第48頁）。又呂明振
    迄今尚積欠相對人彰銀本金1,119 萬7,454 元及利息、違約
    金（詳如本院卷第31頁附表(一)所示）仍未清償。而抗告人向
    相對人丙○○、甲○○承租系爭房地，租期自97年3 月5 日
    起至102 年12月31日止等情，亦為抗告人及相對人彰銀所不
    爭執。又系爭房地之拍賣公告經註明系爭租賃關係後，於98
    年3 月3 日以最低價額1,425 萬元進行第1 次拍賣，因無人
    應買，再於98年4 月7 日以最低價額1,140 萬元進行第2 次
    拍賣，亦因無人應買而流標等事實，有上揭拍賣公告及拍賣
    不動產筆錄各2 份在卷足憑。而系爭房地於第3 次拍賣底價
    則減為912 萬亦有拍賣不動產附表1 份附卷可佐，顯見系爭
    房地因成立系爭租約，其拍賣價金已不足清償相對人彰銀之
    本息、違約金等抵押債權。則相對人彰銀實行抵押權即受有
    影響，且與系爭房地第3 次拍賣底價920 萬元是否仍高於系
    爭抵押債權之二分之一金額無關，應無疑義，是原執行法院
    於系爭房地第2 拍無人應買後，依相對人彰銀之聲請，於98
    年4 月9 日以雄院高97司執惠字第39956 號執行命令除去系
    爭租賃關係，揆諸上開說明，尚無違誤。至於抗告人雖主張
    相對人丙○○於96年3 月12日在相對人彰銀所開設帳戶之存
    款已足以清償本件抵押權本息，相對人彰銀未予抵償，應自
    負拍賣而折減之損失，且相對人丙○○僅係抵押物之所有人
    ，與相對人彰銀無抵押關係，則其出租及抗告人之承租權益
    應受民法第425 條之保護云云，然查系爭房地之原所有權人
    呂明振於89年7 月28日以系爭房地供相對人彰銀設定系爭抵
    押權後，於96年3 月9 日以買賣為原因，將系爭房地所有權
    移轉登記予相對人丙○○及甲○○所有，但系爭抵押權並不
    因此受影響。又系爭抵押債權之債務人即借款人係呂明振，
    有呂明振出具之借據及彰化銀行放款戶（呂明振）資料一覽
    查詢表各1 紙在卷足憑（見本院卷第47頁、第48頁）。而相
    對人丙○○係系爭房地（即抵押物）之所有權人，僅負物之
    擔保責任而已，而非系爭抵押債權之債務人，亦如前述，則
    相對人丙○○於96年3 月12日在相對人彰銀所開設帳戶之存
    款縱足以清償抵押權本息，相對人彰銀亦不得就系爭抵押債
    權與非債務人即相對人丙○○之存款予以抵償。是抗告人前
    揭主張應不足採。又相對人彰銀之系爭抵押債權迄今仍未受
    清償等事實，亦為抗告人於本院到庭所是認（見本院卷第24
    頁），則相對人彰銀以原法院97年度拍字第120 號准就相對
    人丙○○、甲○○所有之抵押物即系爭房地予以拍賣之確定
    裁定（見本院卷第33頁至第35頁）為執行名義，聲請拍賣抵
    押物，原執行法院並據而對相對人丙○○、甲○○所有之系
    爭房地予以強制執行，即無違誤。綜上，原裁定駁回抗告人
    之異議，經核尚無不合，抗告意旨指摘原裁定不當，求予廢
    棄，為無理由，應予駁回。
四、據上論結，本件抗告為無理由，依強制執行法第30條之1 ，
    民事訴訟法第495 條之1 第1 項、第449 條第1 項、第95條
    、第78條，裁定如主文。
中    華    民    國    98    年    8     月    10    日
                              民事第三庭
                                  審判長法官  張國彬
                                  法      官  鄭月霞
                                  法      官  吳登輝
以上正本證明與原本無異。
本件裁定不得再抗告。
中    華    民    國    98    年    8     月    11    日
                                  書  記  官  張明賢


司法院資訊處製作；財團法人民間司法改革基金會備份。
